【裁判字號】    89,上易,2703
【裁判日期】    891220
【裁判案由】    贓物
【裁判全文】
臺灣高等法院臺中分院刑事判決                  八十九年度上易字第二七０三號
    上  訴  人  臺灣苗栗地方法院檢察署檢察官
    被      告  丙○○
右上訴人因被告贓物案件，不服臺灣苗栗地方法院八十九年度易字第五四八號中華民
國八十九年九月十三日第一審判決（起訴案號：臺灣苗栗地方法院檢察署八十九年度
偵字第一五七０號），提起上訴，本院判決如左：
      主  文
上訴駁回。
      理  由
一、公訴意旨略以：被告丙○○基於收受贓物之故意，知悉張螢傑（另聲請簡易處刑
    ）於民國（下同）八十八年十二底某日某時，在新竹市○○○路華夏玻璃公司內
    所交付，支票號碼為ＵＣ0000000號，帳號為000000－0號，面額
    新台幣（下同）一萬五千八百五十元，發票人為賴樁樺，付款銀行為聯邦銀商業
    銀行，發票日期載為八十九年一月三十一日之支票一紙（下稱系爭支票），係屬
    來源不明之贓物（上述支票係告訴人甲○○所有，於八十八年十二月二十一日十
    三時許，在新竹市新竹科學園區○○○路六號華邦科技公司所遺失，為張螢傑所
    拾獲而侵占入己），竟為求債務之抵償而收受之。嗣丙○○至第一銀行大湳分行
    提示上開支票，經告訴人甲○○聲請掛失止付而為警查獲。因認被告涉有贓物罪
    嫌。
二、按犯罪事實，應依證據認定之，無證據不得推定其犯罪事實，又不能證明被告犯
    罪者，應諭知無罪之判決，刑事訴訟法第一百五十四條、第三百零一條第一項分
    別定有明文。另行為非出於故意或過失者，不罰，刑法第十二條第一項復有明文
    規定。
三、本件公訴意旨認被告丙○○涉有前揭贓物犯行，無非係以另案被告張螢傑侵占支
    票之事實、告訴人之指稱、被告丙○○收受系爭支票以為抵償債務之事實、及遺
    失票據申據書、掛失止付票據提示人資料查報表為其論據。惟訊據被告丙○○固
    不否認自張螢傑處收受系爭支票之事實，但堅決否認有知贓而收受之犯行，辯稱
    ：因張螢傑欠伊四十萬元，張螢傑拿系爭支票償還欠伊四十萬元欠款的部分，伊
    並不知系爭支票係贓物等語。經查另案被告即證人張螢傑於原審證稱：系爭支票
    係因伊欠被告丙○○四十萬元，用來抵償，並告訴被告票子給伊，以後再還其餘
    之欠款，但並未告知被告是撿來的票等語（見原審法院八十九年七月十四日之訊
    問筆錄），復有借據一紙附卷，則系爭支票確係由張螢傑交付被告作為抵償債務
    之用，應屬無訛，且被告隨即於八十九年一月四日向第一銀行新竹分行提示系爭
    支票以求獲償，（此為被告自承，有警訊筆錄可稽）被告為求獲償而收受系爭支
    票合屬常情，由此要難徒憑證人張螢傑因係拾得系爭支票，即可推知被告明知系
    爭支票係贓物，蓋伊與張螢傑係朋友關係且因信任證人張螢傑而借貸高額款項，
    今為求獲償而收受系爭支票，證人張螢傑復未告知支票是撿來的，顯難認定被告
    能明知系爭支票係贓物而收受，則以證人張螢傑因撿得系爭支票，即推認被告應
    知係贓物，自有違誤，是被告前揭辯稱，並不悖於常情，應足採信。況被告於收
    受票據不久之後即於八十九年一月四日提示（見警訊筆錄），而斯時系爭支票尚
    未屆發票日（八十九年一月三十一日），則被告若明知系爭支票為贓物，何不屆
    期再為提示，以免早為人發覺，無法兌領票款？依此顯難認定被告係明知系爭支
    票為贓物而故為收受，否則何以未屆期即提示？另告訴人甲○○之指訴，只能認
    定系爭支票確屬其遺失，惟仍無法推知被告知悉系爭支票為贓物之事實。此外，
    復查無其他積極證據足證被告明知系爭支票係贓物而收受，依前開說明，被告所
    為自與贓物罪之成立要件有間。
四、綜上所述，公訴人所持之論據，均不足以認定被告有為本件被訴犯行，且查無其
    他確切證據，足以證明被告應負本件贓物罪責，原審以本件不能證明被告犯罪，
    因而諭知被告無罪之判決，其認事用法，洵無不合，檢察官仍執前詞提起上訴，
    難認為有理由，應予駁回。又本案既經判決無罪，則併辦部份即無裁判上一罪關
    係，應予退回，併予敘明。
五、據上論斷，應依刑事訴訟法第三百六十八條，判決如主文。
六、本案經檢察官乙○○到庭執行職務。
中      華      民      國     八十九     年     十二     月    二十    日
                                   臺灣高等法院臺中分院刑事第八庭
                                         審判長法  官  羅  得  村
                                               法  官  劉  榮  服
                                               法  官  古  金  男
右正本證明與原本無異。
不得上訴。
                       書記官  林  世  傑
中      華      民      國     八十九     年     十二     月   二十二   日
                                                                        Ｄ


司法院資訊處製作；財團法人民間司法改革基金會備份。
